最高法院刑事判決　　　　　　　　　　　　　　　　八十六年度台非字第二五八號
　　上 訴 人　最高法院檢察署檢察總長
　　被　　告　甲○○
　　　　　　　乙○○
上訴人因被告等詐欺案件，對於台灣高等法院台中分院中華民國八十六年三月二十六
日第二審確定判決（八十五年度上易字第二五三九號，起訴案號：台灣台中地方法院
檢察署八十五年度偵字第五七四五號），認為違法，提起非常上訴，本院判決如左：
    主  文
上訴駁回。
    理  由
非常上訴理由稱：「按刑事訴訟法第三百七十九條第十款規定：依本法應於審判期日
調查之證據而未予調查者，其判決當然為違背法令。又依法應予審判期日調查之證據
未予調查，致適用法令違誤，而顯然於判決有影響者，該項確定判決，即屬違背法令
，應有刑事訴訟法第四百四十七條第一項第一款規定之適用，亦經司法院大法官會議
著有釋字第一八一號解釋在案。本件原確定判決以被告等均明知渠等向益源工業社負
責人廖慶煌定作之音響面板模具（以下簡稱系爭模具），已屬於林錦堂所有，竟共同
意圖為自己不法之所有，推由甲○○趕往益源工業社，向不知情之廖慶煌佯稱該模具
仍屬其等所有，使廖慶煌陷於錯誤，而將系爭模具交由甲○○帶回，因依共同詐欺既
遂罪對被告論罪科刑，乃以告訴人林錦堂等與被告等於八十四年六月十五日在台中市
北區調解委員會調解成立之調解書，其上記有「公司模具、生產設備歸林錦堂所有」
為證據。惟按刑法第三百三十九條第一項詐欺罪之成立，乃以意圖為自己或第三人不
法之所有，以詐術使人將本人或第三人之物支付為要件。該系爭模具之原始所有權人
既為被告等，上開調解書上所謂「公司模具」之文義抽象，在當事人雙方就系爭模具
所有權之歸屬仍有疑義下，被告等取回系爭模具，在主觀上即難認有何不法所有之意
圖，亦即不能證明被告等有共同詐欺之犯行。原審未依卷內證據資料，調查被告等取
回原屬其所有之系爭模具，有何不法所有之意圖，即逕論被告等以詐欺既遂罪，自有
應調查之證據未調查之違法，而顯然於判決有影響。揆諸上引解釋意旨，要屬判決違
背法令，且不利於被告等，案經確定，爰依刑事訴訟法第四百四十一條、第四百四十
三條提起非常上訴，以資糾正。」等語。
本件原判決認定被告甲○○、乙○○均明知其等向益源工業社負責人廖慶煌定作之音
響面板模具，已屬林錦堂所有。竟共同意圖為自己不法之所有，推由甲○○趕往益源
工業社，向不知情之廖慶煌佯稱該模具仍屬其等所有，使廖慶煌陷於錯誤，而將系爭
模具交由甲○○帶回等情，論處被告二人共同意圖為自己不法之所有，以詐術使人將
第三人之物交付罪刑。已依調查證據之結果，詳述其所憑之證據及其認定之理由。非
常上訴意旨雖指該系爭模具之原始所有權人為被告等人，被告與林錦堂在台中市北區
調解委員會調解成立之調解書上所謂公司模具之文義抽象，在當事人雙方就系爭模具
所有權歸屬仍有疑義下，被告等取回系爭模具，在主觀上即難認有何不法所有之意圖
，不能證明被告等有共同詐欺之犯行云云。惟查原判決依調查證據之結果，認證人即
竣耀電子企業有限公司會計蕭安香證稱：向益源公司買的模具十萬元，是永偉公司乙
○○先付款，嗣於八十二年一月四日交來入帳。從分類帳上可看出，○一○○六號憑
單係指向益源進原料十萬元，○一○○七號憑單係指還益源十萬元，劉先生轉作股本
。證人廖慶煌證稱：八十一年間，乙○○以永偉公司名義，以十萬元之代價託其開發
模具，開好模具後並未帶回等語，則永偉公司委託益源工業社開發之模具，已轉作被
告等之出資並無疑義。而被告等寄放於益源工業社之物品，僅有模具一項，且既已轉
作竣耀電子企業有限公司之出資，即非彼等所有。故前開調解書所載公司之模具等文
字，並無文義抽象可言。而原判決既已詳述系爭模具，依前揭調解書所載，已為林錦
堂所有，對於被告等所辯並未以該模具為出資等語為不可採取，則被告等明知系爭模
具已非其所有，仍於事後向廖慶煌佯稱該產品為其等所有，而向益源工業社之負責人
廖慶煌取回，其等具有不法所有之意圖至明。原判決依已調查證據之結果，論處被告
等罪刑，並無應調查之證據而未予調查之違法可言。非常上訴意旨指摘原判決未依卷
內證據資料，調查被告等取回原屬其所有之系爭模具，有何不法所有之意圖，自有應
調查之證據而未予調查之違法云云，而未具體指明究有如何之證據未予調查，泛詞指
摘自無理由，應予駁回。
據上論結，應依刑事訴訟法第四百四十六條，判決如文。
中      華      民      國    八十六    年      八      月    二十八
                                  審判長法官  吳  雄
                                        法官  池  啟
                                        法官  陳  宗
                                        法官  石  木
                                        法官  陳  正
      右正本證明與原本無異
                                              書  記
中      華      民      國    八十六    年      九      月      四
